臺灣基隆地方法院民事簡易判決　　　　 96年度基簡字第347號
原　　　告　乙○○
訴訟代理人　丙○○
被　　　告　甲○○
上列當事人間損害賠償事件，本院於96年10月3日言詞辯論終結
，判決如下：
    主  文
被告應給付原告新台幣貳拾玖萬零柒佰零伍元。
訴訟費用新台幣肆仟壹佰玖拾元由被告負擔。
本判決得假執行；但被告如以新台幣貳拾玖萬零柒佰零伍元預供
擔保，得免為假執行。
    事實及理由要領
壹、程序方面
一、按訴狀送達後，原告不得將原訴變更或追加他訴，但擴張或
    減縮應受判決事項之聲明者不在此限，民事訴訟法第255條
    第1項第3款定有明文。本件原告原起訴主張被告給付之損害
    賠償金額為新台幣（下同）381,410元及自起訴狀繕本送達
    翌日起至清償日止，按年息百分之五計算之利息，嗣於本院
    審理時縮減請求金額為290,705元，並表示利息部分不請求
    ，依前所述，原告所為訴之變更，既屬縮減應受判決事項之
    聲明，應予准許，合先敘明。
二、被告經合法通知，未於言詞辯論期日到場，核無民事訴訟法
    第386條各款所列情形，爰依民事訴訟法第385條第1項前段
    之規定，准原告之聲請，由其一造辯論而為判決。
貳、實體方面
一、原告起訴主張:
  (一)被告甲○○承租基隆市○○區○○路178巷23號房屋居住，
    對該房屋之電氣設備亦有管理維護之責，並應督促屋主鄭永
    欽對老舊電線加以更換，以免發生電線走火之危險。詎於民
    國 (下同)95 年10月10日上午8時26分許，被告甲○○上開
    承租房屋突然竄出火苗，火勢一發不可收拾，瞬間房屋即陷
    入一片火海，並延燒至屋後另三棟建物即基隆市○○區○○
    路178巷24、25、26號，旋經基隆市消防隊全力灌救，遂將
    火勢加以撲滅，其中24號房屋只受到輕微損害，25號及原告
    所有26號房屋則受損嚴重。上述火災發生後，經基隆市消防
    局初步至火災現場履勘進行鑑識，認係被告甲○○承租上開
    房屋內之電線走火所引發，此有基隆市消防局火災證明書可
    憑，火災鑑識報告祈請鈞院向基隆市消防局函調即明。而原
    告所有上開26號房屋，因上開火災致一、二樓白鐵門、鋁門
    窗、瓷磚、屋頂破損 (外部)、屋內樑柱、隔間、裝潢、一
    、二樓隔板一及他一切設施、物品 (水電管路)等均損壞無
    法使用，有照片正本28幀在卷可參，原告事後向基隆市安樂
    區調解委員會聲請調解，惟無法成立調解，有聲請調解書、
    調解通知書各1紙可憑。
  (二)按數人共同不法侵害他人之權利者，連帶負損害賠償責任，
    不能知其中孰為加害人者，亦同，民法第185條第1項定有明
    文。查被告甲○○承租該屋居住，亦對該屋之電氣設備負有
    維護其正常使用功能之義務，如需更新亦應督促屋主鄭永欽
    立即施作，惟竟均疏於注意維護電氣設備正常使用功能，未
    及時予以更換保持其正常使用功能，因電氣設備管線老舊致
    電線走火而引發火災之發生，導致原告所有26號房屋受損，
    依上開條文規定，被告甲○○自應與屋主鄭永欽負連帶損害
    賠償責任。再按負損害償責任者，除法律另有規定或契約另
    有訂定外，應回復他方損害發生前之原狀。第一項情形，債
    權人得請求支付回復原狀所必要之費用，以代回復原狀，民
    法第213條第1項、第3項均定有明文。查原告所有上開26號
    房屋受損，已如前述，經請汎杰裝潢設計進行估價，回復原
    狀之費用需581,410元，有估價單1紙可參，依民法第213條
    第3項規定，原告自得請求被告支付回復原狀所必要之費用
    ，以代回復原狀，因屋主鄭永欽已與原告達成和解，但因被
    告甲○○避不見面，爰提起本件訴訟請求被告甲○○給付一
    半之房屋修繕費用290,705元，並願供擔保請求宣告假執行
    等語。並提出基隆市稅捐稽徵處房屋稅繳納證明書影本、基
    隆市消防局火災講明書影本、照片正本、聲請調解書、調解
    通知書影本、汎杰裝漬設計估價單影本等為證。
二、被告甲○○未於言詞辯論期日到場，亦未提出任何書狀作有
    利於自己之聲明或陳述。
三、得心證理由：
  (一)按稱使用借貸者，當事人一方以物交付他方，而約定他方於
    無償使用後返還其物之契約；稱租賃者，當事人約定一方以
    物租予他方使用、收益，他方支付租金之契約；民法第464
    、421條定有明文。租賃與使用借貸，均係將物交付他人使
    用，其區別主要在於使用人是否支付代價予交付人（最高法
    院年84台上第2627號判例意旨參照）。因使用租賃物而支付
    之對價，即為租金，其約定之名稱如何，原非所問（最高法
    院46年台上第519號判例意旨參照）。經查，基隆市○○區
    ○○路178巷23號房屋係所有權人鄭永欽與被告甲○○當初
    口頭約定借予被告居住，一個月後被告則每月拿3,000元給
    鄭永欽之母，稱作為零用金之用等情，有基隆市消防局基消
    調壹字第0960003337號函基隆市消防局火災原因調查報告書
    談話筆錄在卷可稽。揆諸上開判例意旨，被告甲○○與屋主
    鄭永欽間就上開房屋應有租賃關係存在，被告甲○○應為上
    開房屋之承租人。
  (二)復按故意或過失不法侵害他人權利者，負損害賠償責任，又
    數人共同不法侵害他人之權利者，連帶負損害賠償責任，不
    能知其中孰為加害人者，亦同，民法第184條、第185條第1
    項定有明文。再按個人住家用電之安全因涉及社會大多數人
    之身家安全，故包括建築物所有人及使用人皆應維護建築物
    之合法使用與其構造及設備之安全，建築法第77條亦定有明
    文。本件被告甲○○與其所承租之基隆市○○區○○路178
    巷23號房屋所有權人鄭永欽，皆應就上開房屋之用電安全負
    有維護之責，若疏於維護即堪認屬危險行為。經查，上開火
    災原因調查報告書中所載本件火災之發生原因：「（起火原
    因研判）1.檢視起火戶未發現可疑之容器或縱火劑潑灑後所
    造成燃燒之痕跡，火災發生時，關係人游月娥於家中睡覺，
    若有人進入家中，則家中的狗應該會叫的聲音，故本案排除
    外力入侵而引起火災之可能性。2.據關係人游月娥談話筆錄
    所述：『平常有抽煙之習慣，但今日並未抽煙之情形，且當
    時臥室睡覺，醒來後就發現屋頂天花板已起火燃燒。』故本
    案排除抽煙不慎引起火災之可能性。3.檢視起火處附近受燒
    物品大多是可燃物，火災發生後，其電源總開關雖已燒毀而
    無法檢視跳脫情形，但現場依火流方向及勘查起火處發現該
    附近之電線有短路熔痕之情況加以研判，故本案以電線短路
    而造成火災之可能性最大。4.綜合上述各點，研判本案火災
    ，起火原因以電線短路而造成火災之可能性最大。」可徵本
    件火災起因於被告所承租之上開房屋電線短路所致，而造成
    原告所有房屋受損，被告甲○○對此亦未到庭論辯或提出任
    何書狀為有利於己之陳述，顯見被告甲○○與屋主鄭永欽二
    人有應注意而不注意之情形存在，致疏於電力安全之維護而
    造成本件火災發生，難謂其二人無過失之有，被告甲○○自
    應與屋主鄭永欽就原告所受之損害負連帶賠償之責。
  (三)末按負損害賠償責任者，除法律另有規定或契約另有訂定外
    ，應回復他方損害發生前原狀；第1項情形債權人得請求支
    付回復原狀所必要之費用，以代回復原狀，民法第213條第1
    項、第3項均定有明文。經查原告所有之26號房屋受損情形
    ，已如前述，並有上開火災原因調查報告書中火災現場照片
    及原告所提出之照片在卷可稽；而原告受損之房屋經請汎杰
    裝潢設計進行估價結果，回復原狀之費用需581,410元，有
    估價單1紙在卷可參，被告對此亦未到場爭執，堪信原告主
    張為真。因原告與屋主鄭永欽業就屋主應負擔部分達成和解
    ，此並經依職權調取本院96年移調字第5號民事卷宗核閱屬
    實，故原告依民法第185條第1項、280條前段規定，請求被
    告賠償原告房屋修繕費用之一半損失290,705元，為有理由
    ，應予准許。
四、本件係民事訴訟法第427條第1項所定之標的金額500,000元
    以下之財產權訴訟，就被告敗訴部分，應依職權宣告假執行
    ，並依同法第392條第2項規定，依職權宣告被告預供擔保，
    得免為假執行。
五、訴訟費用4,190元由被告負擔。
中　　華　　民　　國　　96　　年　　10　　月　　17　　日
　　              簡易庭法　官　林玉珮
以上正本係照原本作成。
對於本件判決如有不服，應於收受送達後20日內向本院提出上訴
書狀，上訴於本院合議庭。
中　　華　　民　　國　　96　　年　　10　　月　　17　　日
                        書記官　洪福基
